臺灣板橋地方法院民事裁定　　　　　　　 96年度小上字第2號
上　訴　人　乙○○
被 上訴 人　甲○○
上列當事人間請求返還不當得利事件，上訴人對於中華民國95年
11月22日本院板橋簡易庭95年度板小字第4858號第一審判決提起
上訴，本院裁定如下：
    主      文
上訴駁回。
第二審訴訟費用新臺幣壹仟伍佰元由上訴人負擔。
    事實及理由
一、按對於小額程序之第一審裁判之上訴，非以其違背法令為理
    由，不得為之，民事訴訟法第436 條之24第2 項定有明文。
    依同法第436 條之32第2 項準用同法第468 條、第469 條第
    1 款至第5 款之規定，判決不適用法規或適用不當，為違背
    法令；判決有同法第469 條第1 款至第5 款情形之一者，為
    當然違背法令。是當事人對於小額程序之第一審判決提起上
    訴，如以判決有民事訴訟法第468 條規定不適用法規或適用
    法規不當為理由者，其上訴狀或理由書應有具體之指摘，並
    揭示該法規之條項或其內容。若係成文法以外之法則，應揭
    示該法則之旨趣。倘為司法院解釋或最高法院之判例，則應
    揭示該判解之字號或其內容。如以民事訴訟法第469 條第1
    款至第5 款情形為理由時，其上訴狀或理由書，應揭示合於
    該條款之事實。上訴狀或理由書如未依此項方法表明，或其
    所表明者，顯與上開法條規定之情形不相合時，即難認已對
    小額程序第一審判決之違背法令有具體之指摘，其上訴自難
    認為合法（最高法院71年台上字第314 號判例意旨可資參照
    ）。
二、本件上訴人係對於小額訴訟之第一審判決提起上訴，核其上
    訴理由無非係以原審無視被上訴人係將款項匯入第三人金龍
    保全股份有限公司（下稱金龍保全公司）前負責人林文誠個
    人帳戶，且高達新臺幣（下同）6,000,000 之借款卻無借據
    或消費借貸契約訂立之事實，逕以被上訴人提出之匯款單認
    定被上訴人與金龍保全公司具有消費借貸關係，將公司負責
    人與公司之法人格視為同一，已違背實體法、最高法院70年
    度台上字第3157號判決及經驗法則，而有判決違背法令之情
    事為據。惟查，上訴人並未揭示其所謂之實體法究係何種法
    規及其條項與內容，其泛稱原審認定有違「實體法」，已難
    認有具體之指摘。又上訴人所引最高法院70年度台上字第31
    57號判決意旨僅係就個案所為之理由說明而己，並非針對法
    律而為解釋，且該判決既非判例，對下級審法院即無拘束力
    ，縱有違反，亦不得謂下級審法院判決違背法令。再者，原
    審判決理由業已敘明上訴人應就其主張被上訴人係與金龍保
    全公司共同詐欺，或惡意自金龍保全公司取得系爭支票，負
    舉證之責，因上訴人未能舉證以實其說，其主張非屬可採。
    至判決理由內另記載「再被告（按即被上訴人）抗辯系爭支
    票係93年9 月間金龍保全公司前負責人林文誠向其借款6,00
    0,000 元時所交付之數紙支票之一等事實，已據其提出匯款
    單據1 紙為證」等語，應屬旁論，並未影響依舉證責任分配
    結果之認定。況消費借貸契約為不要式契約，並不以訂立書
    面為必要，就借貸款項為指示交付之情形亦所在多有，且大
    額借款即有借據或契約之書面文件訂立，復非吾人社會生活
    累積之經驗歸納所得法則，故原審依被上訴人提出之匯款單
    認被上訴人抗辯為可採，並無不當，上訴人以此指摘原審取
    捨證據違背經驗法則，亦非有據。參諸前開說明，自不得謂
    已合法表明上訴理由，從而本件上訴難認合法，應予駁回。
三、本件第二審裁判費1,500 元，應由上訴人負擔，爰確定如主
    文第2 項所示。
四、據上論結，依民事訴訟法第436 條之32第1 項、第2 項、第
    444 條第1 項前段、第95條、第78條、第436 條之19第1 項
    ，裁定如主文。
中　　華　　民　　國　　96　　年　　1 　　月　　31　　日
                  民事第二庭    審判長法　官　梁宏哲
                                      法　官　陳麗玲
                                      法　官　程怡怡
以上正本係照原本作成。
本裁定不得抗告
中  華  民  國    96    年    2    月    2    日
　　　　　　　　　　　　　　書記官   華海珍
